【裁判字號】    99,簡上,514
【裁判日期】    991227
【裁判案由】    詐欺
【裁判全文】
臺灣桃園地方法院刑事判決             99年度簡上字第514號
上  訴  人
即  被  告  洪維隆
上列上訴人即被告因詐欺案件，不服本院於中華民國99年5 月12
日所為99年度壢簡字第957 號第一審刑事簡易判決（聲請簡易判
決處刑案號：98年度偵字第23781 號、第26778 號），而提起上
訴，本院管轄之第二審合議庭判決如下：
    主  文
上訴駁回。
洪維隆緩刑貳年。
    事  實
一、洪維隆雖可預見提供自己帳戶予他人使用，可能因此供不法
    詐騙份子利用，因而幫助他人從事詐欺取財之犯罪，竟仍不
    違背其本意，而基於幫助他人詐欺取財之未必故意，於民國
    98年8 月10日晚間8 時許，先撥打報紙廣告上之電話與真實
    姓名年籍不詳，自稱「李經理」之成年女子聯絡，再於同日
    晚間10時許，在桃園縣平鎮市○○路旁某便利商店前，將其
    所開立渣打國際商業銀行股份有限公司（下稱渣打銀行）平
    鎮簡易型分行，帳號00000000000000號帳戶之提款卡1 張交
    付予受「李經理」所屬詐欺集團指派前來之司機謝昀澤，隨
    後並於電話中將提款卡密碼告知「李經理」，藉此幫助該「
    李經理」與其所屬之犯罪集團達到其向他人詐取財物之目的
    。其後，該詐欺集團所屬成員即基於意圖為自己不法所有之
    犯意聯絡，先後為以下行為：
  (一)於98年8 月14日下午4 時許，由該詐欺集團所屬某真實姓名
    年籍不詳之成年成員，撥打電話予吳卉筠，佯稱為購物網站
    之客服人員，告知吳卉筠之前在網站購物勾選分期付款模式
    ；隨即再由該詐欺集團某真實姓名年籍不詳之成年成員再撥
    打電話予吳卉筠，謊稱其為富邦銀行人員，要協助吳卉筠更
    改分期付款模式，請吳卉筠依指示操作自動櫃員機云云，致
    吳卉筠陷於錯誤，於同日下午5 時37分許，轉帳匯款新臺幣
    （下同）20,123元至洪維隆所開立之上開渣打銀行帳戶內，
    旋遭詐欺集團成員提領一空。
  (二)於98年8 月14日晚間6 時許，由該詐欺集團某真實姓名年籍
    不詳之成年成員撥打電話予陳美蘭，佯稱為網路購物公司之
    員工，因公司內部重複作帳，造成陳美蘭之前在該購物網站
    購買商品之付款方式變為分期付款，會請銀行人員與陳美蘭
    聯絡以取消分期付款設定云云；旋由該詐欺集團某真實姓名
    年籍不詳之成年男子撥打電話予陳美蘭，訛稱其為遠東銀行
    人員，請陳美蘭依指示操作自動櫃員機以取消分期付款設定
    云云，致陳美蘭陷於錯誤，於同日晚上6 時23分許，匯款14
    ,015元至洪維隆所開立之上開渣打銀行帳戶內。
  (三)於98年8 月14日晚間6 時許，由該詐欺集團某真實姓名年籍
    不詳之成年人撥打電話予黃品瑄，佯稱其為購物網之員工，
    因黃品瑄之前在網站購物付款時，不慎勾選分期付款選項，
    造成黃品瑄之帳戶每月會被自動扣款，須依指示操作自動櫃
    員機，才能取消分期付款設定云云，致黃品瑄陷於錯誤，於
    同日晚間6 時25分許，匯款9,123 元至洪維隆所開立之上開
    渣打銀行帳戶內。
  (四)嗣吳卉筠、陳美蘭及黃品瑄分別發覺受騙而報警處理，始循
    線查悉上情。
二、案經桃園縣政府警察局平鎮分局及彰化縣警察局芳苑分局報
    告臺灣桃園地方法院檢察署檢察官偵查後，聲請以簡易判決
    處刑。
    理  由
一、本案所引用之供述及非供述證據，經本院依法踐行調查證據
    程序，檢察官、被告均不爭執各該證據之證據能力，且亦查
    無依法應排除其證據能力之情形，是後述所引用證據之證據
    能力均無疑義，先予敘明。
二、上揭事實，業據被告洪維隆於本院審理時坦承不諱（見本院
    簡上卷第61頁），且證人即被害人吳卉筠、陳美蘭、黃品瑄
    於警詢時就其遭人詐騙財物之情節指述綦詳，復有上開渣打
    銀行帳戶之開戶資料及存款交易明細、臺北富邦商業銀行自
    動櫃員機明細表、南區農漁會自動櫃員機明細表、郵局存摺
    交易明細內頁各1 紙在卷可稽，足認被告前開任意性之自白
    確與事實相符，可以採信。本件事證明確，應依法論科。
三、按幫助犯之成立，主觀上行為人須有幫助故意，客觀上須有
    幫助行為，亦即需對於犯罪與正犯有共同之認識，而以幫助
    之意思，對於正犯資以助力，而未參與實施犯罪之行為者而
    言。被告將其所開立之上開渣打銀行帳戶金融卡及密碼交付
    予本案犯罪集團成員供作詐騙被害人財物之用，顯係基於幫
    助他人詐取財物之犯意所為，屬刑法詐欺取財罪構成要件以
    外之行為，被告既以幫助他人犯罪之意思而參與犯罪構成要
    件以外之行為，是核被告所為，係犯刑法第30條第1 項前段
    、第339 條第1 項之幫助詐欺取財罪。又被告係基於幫助之
    犯意而為非屬詐欺取財犯行之構成要件行為，為幫助犯，爰
    依刑法第30條第2 項之規定，按正犯之刑減輕之。再被告交
    付上開渣打銀行帳戶金融卡及密碼予本案詐欺集團之成員使
    用之一幫助行為，幫助本案詐欺集團分別詐騙被害人吳卉筠
    、陳美蘭、黃品瑄，為想像競合犯，應依刑法第55條之規定
    ，從一重處斷。原審以被告事證明確，對被告論罪科刑，經
    核認事用法及量刑均無不當，並無違誤；本件被告初雖否認
    幫助詐欺犯行提起上訴，其後於本院審理時既已坦認犯行，
    其上訴核無理由，應予駁回。
四、末查，被告前未曾受有期徒刑以上刑之宣告，有臺灣高等法
    院被告前案紀錄表1 份在卷可憑，其因一時失慮，偶罹刑典
    ，於本院審理時終能坦承犯行，且業已賠償被害人吳卉筠、
    陳美蘭、黃品瑄之損害，此亦有郵政跨行匯款申請書、渣打
    銀行99年9 月9 日渣打商銀平鎮字第09900404號函暨所附返
    還受款人資料2 份附卷供參，足認其確有悔悟之心，則被告
    經此刑之宣告後，應能知所警惕，而無再犯之虞，本院認其
    所受刑之宣告，以暫不執行為適當，併予宣告緩刑2 年，以
    啟自新。
據上論斷，應依刑事訴訟法第455 條之1 第1 項、第3 項、第36
8 條，刑法第74條第1 項第1 款，判決如主文。
本案經檢察官張聰耀到庭執行職務。
中    華    民    國    99    年    12    月    27    日
                  刑事第十二庭  審判長法  官  許雅婷
                                      法  官  羅國鴻
                                      法  官  陳威帆
以上正本證明與原本無異。
不得上訴。
                                      書記官  吳玉蘭
中    華    民    國    99    年    12    月    27    日
附錄本案論罪科刑法條全文：
中華民國刑法第339條
意圖為自己或第三人不法之所有，以詐術使人將本人或第三人之
物交付者，處5 年以下有期徒刑、拘役或科或併科1 千元以下罰
金。
以前項方法得財產上不法之利益或使第三人得之者，亦同。
前二項之未遂犯罰之。

司法院資訊處製作；財團法人民間司法改革基金會備份。
